最高法院刑事裁定　　　　　　　　　　　　　　　　八十六年度台抗字第二二四號
　　抗告人　上有限公司
　　代表人　高慧敏
右抗告人因自訴被告董萍等偽造文書案件，不服台灣高等法院中華民國八十六年三月
二十六日駁回聲請法官迴避之裁定（八十六年度聲字第三一九號），提起抗告，本院
裁定如左：
    主  文
抗告駁回。
    理  由
本件原裁定以抗告人上嫺有限公司聲請意旨略稱：原法院民國八十五年上更(一)字第一
○四九號偽造文書案件審判長於八十五年十二月三日第一次審理將結束之時，向被告
董萍等問抗告人積欠那麼多錢，是不是混黑白兩道云云，其語意指抗告人公司從事非
法行業以賺取暴利，有侮辱抗告人公司輕蔑之意。且審判長於八十六年二月五日第二
次調查時，令抗告人公司代表人高慧敏到庭，質疑高慧敏與其夫孫俊寅之夫妻關係，
對於與本案被告等是否涉嫌偽造文書之犯行無關之事項，大費周章予以調查，使抗告
人公司代表人高慧敏受極大之侮辱，又審判長問抗告人公司代表人高慧敏起訴要旨，
因高慧敏在抗告人公司負責財務，有關行政及訴訟事件皆由其夫及行政主管孫俊寅負
責，故有關案情細節，請審判長問孫俊寅或律師即可，然審判長仍堅稱應由高慧敏回
答並制止其夫孫俊寅及律師之發言，高慧敏答稱不清楚不知道。即趁機謾罵高慧敏亂
告，隨即改期退庭，且審判長連續二次開庭遲遲未就本院發回意旨予以調查，顯然其
執行職務有偏頗之虞，爰聲請法官迴避云云。按當事人聲請法官迴避，以有具體事實
足認其執行職務有偏頗之情形為限，若僅對於法官之指揮訴訟或其訊問方法有所不滿
，不能指為有偏頗之虞。次按刑事訴訟法第十八條第二項規定，得聲請法官迴避原因
之所謂「足認其執行職務有偏頗之虞者」，係指以一般通常之人所具有之合理觀點，
對於該承辦法官能否為公平之裁判，均足以產生懷疑，且此種懷疑之發生，存有其客
觀之原因，而非僅出諸當事人自己主觀之判斷者，始足當之。至於訴訟上之指揮乃專
屬於法院之職權，當事人之主張、聲請，在無礙於事實之確認以及法之解釋、適用之
範圍下，法院固得斟酌其請求以為訴訟之進行，但仍不得以此對當事人之有利與否，
作為其將有不公平裁判之依據，更不得以此訴訟之進行與否而謂有偏頗之虞聲請法官
迴避。查本件抗告人所指原法院八十五年度上更(一)字第一○四九號偽造文書案審判中
，在審理過程中言詞有侮辱抗告人公司輕蔑之意，質疑並調查抗告人公司代表人高慧
敏與其夫孫俊寅之夫妻關係，制止高慧敏之夫孫俊寅及律師發言，謾罵高慧敏亂告，
復未對本院發回意旨進行調查各情，惟經原法院調查本件筆錄並無上開情事，縱抗告
人對於法官之指揮訴訟或訊問方法有所不滿，主觀上因此懷疑法官將有不公平之裁判
，惟客觀上尚難認一般人均有此懷疑，不能遽認為有偏頗之虞。因認抗告人以承審法
官有刑事訴訟法第十八條第二款足認其執行職務有偏頗之虞之事由，聲請迴避為無理
由，裁定駁回其聲請。經核於法尚無違誤。抗告意旨，仍執陳詞，任意指摘原裁定不
當，尚難認為有理由，應予駁回。
據上論結，應依刑事訴訟法第四百十二條，裁定如主文。
中      華      民      國    八十六    年      六      月    二十六    日
                              最高法院刑事第五庭
                                  審判長法官  陳  錫  奎
                                        法官  洪  清  江
                                        法官  李  璋  鵬
                                        法官  吳  昆  仁
                                        法官  李  彥  文
      右正本證明與原本無異
                                              書  記  官
中      華      民      國    八十六    年      七      月      三      日
